【裁判字號】    99,台上,2073
【裁判日期】    990408
【裁判案由】    違反槍砲彈藥刀械管制條例
【裁判全文】
最高法院刑事判決            九十九年度台上字第二０七三號
上  訴  人  甲○○
上列上訴人因違反槍砲彈藥刀械管制條例案件，不服台灣高等法
院高雄分院中華民國九十七年三月三十一日第二審判決（九十七
年度上訴字第二號，起訴案號：台灣高雄地方法院檢察署九十五
年度偵字第二九九一四號），提起上訴，本院判決如下：
    主  文
上訴駁回。
    理  由
按刑事訴訟法第三百七十七條規定，上訴於第三審法院，非以判
決違背法令為理由，不得為之。是提起第三審上訴，應以原判決
違背法令為理由，係屬法定要件。如果上訴理由書狀並未依據卷
內訴訟資料，具體指摘原判決不適用何種法則或如何適用不當，
或所指摘原判決違法情事，顯與法律規定得為第三審上訴理由之
違法情形不相適合時，均應認其上訴為違背法律上之程式，予以
駁回。本件上訴人甲○○上訴意旨略稱：(一)上訴人為警逮捕前，
曾將三七七一－PY號小客車借張智勝使用，案發當日張智勝將車
交還上訴人五分鐘後，警員旋即逮捕上訴人，並對車輛進行搜索
，但第一次未搜得任何物品，及至第二次搜索時始查獲扣案槍、
彈，業據證人張智勝證述在卷。倘上訴人知悉車內藏有扣案槍、
彈，豈有對警員搜索未加阻擾之理？原判決未說明不採上開有利
上訴人證據之理由，有判決理由不備之違法。(二)本件警員長期跟
監上訴人，早已確認上訴人身分，警員逮捕上訴人時，並無確認
上訴人身分而附帶搜索之必要。且依證人江俊漢於第一審證稱：
上訴人本來要開車出去，遭逮捕後他要我們帶他上樓拿東西，…
…在樓上待一會等語，顯見警員逮捕上訴人後並未立即附帶搜索
。原判決未審究本件附帶搜索之必要性及合法性，並認警員逮捕
上訴人後，即對車輛為附帶搜索，有判決適用法則不當及證據理
由矛盾之違法云云。
惟查原判決依憑上訴人不利於己之部分自白、證人黃啟瑞、林志
明於偵查中、第一審之證詞，證人江俊漢於第一審之證詞、台灣
高等法院通緝紀錄表、內政部警政署刑事警察局刑鑑字第０九五
０一四九七六四號槍彈鑑定書、扣案改造手槍及子彈十五顆等證
據，資以認定上訴人有原判決事實欄所記載之犯罪事實。因而維
持第一審論處上訴人未經許可，持有可發射子彈具有殺傷力之改
造手槍罪刑（處有期徒刑四年，併科罰金新台幣十萬元）之判決
，併為從刑及罰金易服勞役標準之諭知，已詳述其所依憑之證據
及認定之理由。對於上訴人辯稱：查獲當日正要駕駛三七七一－
PY號小客車未開啟車門時，即遭警員逮捕，並搜索車輛，但未搜
獲任何物品，迨至其住處搜索，再返回車內搜索後，始查獲槍、
彈及毒品。又稱張智勝於查獲前一日（十八日）十八時許向其借
車使用，當日十三時許始將車輛歸還，查獲之毒品及改造槍、彈
，應係張智勝所有云云。經綜合調查證據之結果，認係卸責之詞
，不足採信，分別在判決內詳予指駁，並說明其證據取捨及判斷
之理由。原判決所為論述，核與卷證資料相符，從形式上觀察，
並無足以影響判決結果之違背法令之情形。按(一)認事採證、證據
之取捨及證據證明力之判斷，俱屬事實審法院之職權，苟無違背
證據法則，自不能指為違法。本件原審綜合上訴人不利於己之部
分自白，證人黃啟瑞、林志明、江俊漢之證詞，斟酌其他證據，
認定上訴人有本件之犯罪事實。對於上訴人辯解，認不足採，已
分別在判決內詳述其認事採證、證據取捨及判斷之理由，核與證
據法則並無違背，為其職權之適法行使，依上開說明，自不能指
為違法。上訴意旨(一)置原判決已說明之事項或屬原審採證認事職
權之適法行使，任意指摘，自非適法之上訴第三審理由。(二)檢察
官、檢察事務官、司法警察官或司法警察逮捕被告、犯罪嫌疑人
或執行拘提、羈押時，雖無搜索票，得逕行搜索其身體、隨身攜
帶之物件、所使用之交通工具及其立即可觸及之處所，刑事訴訟
法第一百三十條定有明文。依其立法目的在於保障執行逮捕、拘
提、羈押之檢察官、司法警察官員及在場人之生命安全，及避免
被告或犯罪嫌疑人湮滅隨身證據，並非在於確認被告或犯罪嫌疑
人之身分。故檢察官、檢察事務官、司法警察官於執行拘捕時，
縱無搜索票，亦得對於被拘捕人之身體、隨身攜帶之物件、所使
用之交通工具及其可立即觸及之處所進行搜索。本件上訴人因違
反毒品危害防制條例案件經判處罪刑確定，未到案執行而遭通緝
，警員黃啟瑞、林志明、江俊漢於接獲線報後前往上訴人住處樓
下埋伏，迨上訴人欲駕駛上開小客車時，即上前逮捕上訴人。嗣
因上訴人表示欲帶警員上樓逮捕毒品上手，警員乃隨上訴人前去
。迨於查獲毒品後，即下樓對上訴人車輛實施附帶搜索，並查獲
扣案槍、彈等情，業據證人即查獲警員林志明、江俊漢分別於偵
查中、第一審結證明確（見偵查卷第五一頁；第一審卷第六三至
七０頁）。則本件警員既因上訴人經另案通緝而加以逮捕，警員
縱已獲知上訴人身分，依上開說明，仍得就上訴人使用之車輛為
附帶搜索。原判決於理由內說明：警員發現上訴人為通緝犯而逮
捕後，為確認上訴人身分，避免逮捕錯誤，而對上訴人使用之車
輛逕行搜索，並未逾越必要之程度，自屬合法（見原判決理由壹
、一）。理由雖欠允當，但認附帶搜索為合法，於法無違，自無
上訴意旨(二)所指之適用法則不當及證據理由矛盾之違法。上訴意
旨所指，對於原判決究竟如何違背法令，並未依卷內訴訟資料為
具體之指摘，或徒憑己意，就屬原審採證認事職權之適法行使，
及原判決已經說明事項，任意指摘為違法，核與法律規定得為第
三審上訴理由之違法情形，均不相適合，應認其上訴違背法律上
之程式，予以駁回。
據上論結，應依刑事訴訟法第三百九十五條前段，判決如主文。
中    華    民    國  九十九  年    四    月    八    日
                      最高法院刑事第十二庭
                          審判長法官  張  春  福
                                法官  林  勤  純
                                法官  李  錦  樑
                                法官  陳  國  文
                                法官  黃  梅  月
本件正本證明與原本無異
                                      書  記  官
中    華    民    國  九十九  年    四    月   十五   日
                                                      K

司法院資訊處製作；財團法人民間司法改革基金會備份。
